---
title: "YAnalisando o BD de Diplomas stricto sensu da UFPE"
author: "Habacuque Rocha"
date: "15/01/2022`"
output_dir: "."
output:
  prettydoc::html_pretty:
    theme: cayman
    highlight: github
---
---

#output: html_document
--- 

```{r setup, include=FALSE}
knitr::opts_chunk$set(echo = TRUE)
```

# Instalando o tidyverse e carregando pacotes 
```{r}
#install.packages("tidyverse")

require(tidyverse)

# Alternativamente:

# require(ggplot2)
# require(dplyr)
# require (readr)
# require (tibble)
```



```{r}
# Vendo o diretório onde o arquivo atual está localizado "getwd()".

getwd() #Retorna no Console o diretório onde o arquivo atual está localizado.
```

```{r}
#Estabelecendo que iremos trabalhar a partir desse diretório.

setwd("/Volumes/GoogleDrive-117377906867629323582/Meu Drive/Analytics Descritiva/PROJETO FINAL/ProjetoFinalAnalyticsDescritiva")
```

## Dados

Fazendo a leitura da fonte de dados. 
```{r}
dados <- read_csv("BD_ExpedicaoDiploma.csv")
```

```{r}
#Vendo os títulos das colunas.
#View(dados)
names(dados)
```

## Limpeza dos Dados

- Excluindo colunas desnecessárias
```{r}
colunasParaExcluir <- c("...50","prazo para add ao BD","prazo para liberação","prazo para impressão","prazo para envio ao gabinete","prazo para envio à DRD","prazo para retorno da DRD","prazo para informar ao PPG","prazo de retirada do PPG","contador","ano do processo","ano da adição no BD", "ano da impressão","...63","...64","...65")

dados2 <- dados[,!(names(dados)%in% colunasParaExcluir)]
```

#### Excluindo linhas desnecessárias (sem número de processo e/ou que os diplomas não foram expedidos), se houver
```{r}
dados2 = subset(dados2, PROCESSO != "NA")
dados2 = subset(dados2, DATA_REGISTRO != "NA")
```

#### corrigindo campos de categoria com erros ortográficos

```{r}
dados2$TITULACAO[dados2$TITULACAO == "MESTRE "] <-"MESTRE"
dados2$TITULACAO[dados2$TITULACAO == "MESTRA "] <-"MESTRA"
dados2$TITULACAO[dados2$TITULACAO == "DOUTOR "] <-"DOUTOR"
dados2$TITULACAO[dados2$TITULACAO == "DOUTORA "] <-"DOUTORA"
dados2$CENTRO[dados2$CENTRO == "CIn"] <-"CIN"
dados2$TIPO_DOCUMENTO[dados2$TIPO_DOCUMENTO == "de cédula de identidade nº "] <-"de cédula de identidade nº"
dados2$TIPO_DOCUMENTO[dados2$TIPO_DOCUMENTO == "do passaporte nº "] <-"do passaporte nº"

dados2$SEMESTRE_DEFESA[dados2$SEMESTRE_DEFESA == "1ª "] <-"1º"
dados2$SEMESTRE_DEFESA[dados2$SEMESTRE_DEFESA == "2ª "] <-"2º"
dados2$SEMESTRE_DEFESA[dados2$SEMESTRE_DEFESA == "1°"] <-"1º"
dados2$SEMESTRE_DEFESA[dados2$SEMESTRE_DEFESA == "2°"] <-"2º"
dados2$SEMESTRE_DEFESA[dados2$SEMESTRE_DEFESA == "1º"] <-"1º"
dados2$SEMESTRE_DEFESA[dados2$SEMESTRE_DEFESA == "2º"] <-"2º"
dados2$SEMESTRE_DEFESA[dados2$SEMESTRE_DEFESA == "          1º"] <-"1º"
dados2$SEMESTRE_DEFESA[dados2$SEMESTRE_DEFESA == "          2º"] <-"2º"
```

#### incluindo novas colunas pra facilitar a vida do cidadão
```{r}
dados2 <- mutate (dados2, SEXO = NA)
dados2 <- mutate (dados2, NIVEL = NA)
dados2 <- mutate (dados2, DOCUMENTO = NA)
```

#### melhorando alguns dados
```{r}
#ajeitando a coluna COLACAO
dados2$COLACAO[dados2$DIA_COLACAO == "-"] <-"sem colação"
dados2$COLACAO[is.na(dados2$DIA_COLACAO)] <- "sem colação"

dados2$COLACAO[dados2$COLACAO == "C"] <-"com colação"
```

```{r}
#ajeitando a coluna URGENCIA

dados2$URGENCIA[dados2$URGENCIA == "U"] <-"urgente"
dados2$URGENCIA[dados2$URGENCIA == "UU"] <-"urgentíssimo"
dados2$URGENCIA[is.na(dados2$URGENCIA)] <- "não urgente"
```

```{r}
#preenchendo a coluna SEXO

dados2$SEXO[dados2$TITULACAO == "MESTRE"] <-"masculino"
dados2$SEXO[dados2$TITULACAO == "DOUTOR"] <-"masculino"
dados2$SEXO[dados2$TITULACAO == "MESTRA"] <-"feminino"
dados2$SEXO[dados2$TITULACAO == "DOUTORA"] <-"feminino"
```

```{r}
#preenchendo a coluna NIVEL

dados2$NIVEL[dados2$TITULACAO == "MESTRE"] <-"mestrado"
dados2$NIVEL[dados2$TITULACAO == "MESTRA"] <-"mestrado"
dados2$NIVEL[dados2$TITULACAO == "DOUTORA"] <-"doutorado"
dados2$NIVEL[dados2$TITULACAO == "DOUTOR"] <-"doutorado"
```

```{r}
#preenchendo a coluna DOCUMENTO

dados2$DOCUMENTO[dados2$TIPO_DOCUMENTO == "de cédula de identidade nº"] <-"identidade"
dados2$DOCUMENTO[dados2$TIPO_DOCUMENTO == "do passaporte nº"] <-"passaporte"
dados2$DOCUMENTO[dados2$TIPO_DOCUMENTO == "do RNE nº"] <-"RNE"
```

```{r}
#ajeitando a coluna COTUTELA
dados2$COTUTELA[dados2$COTUTELA == "S"] <-"regime de cotutela"
dados2$COTUTELA[dados2$COTUTELA == "C"] <-"regime de cotutela"
dados2$COTUTELA[is.na(dados2$COTUTELA)] <- "regime normal"
```

Salvando o BD em novo arquivo CSV depois dos ajustes e exclusão das colunas e linhas desnecessárias
```{r}
write.csv(dados2, "BD_ExpedicaoDiplomasAjustado.csv", row.names = FALSE)
```

Abrindo nova fonte de dados bonitinha
```{r}
BD_Diplomas <- read_csv("BD_ExpedicaoDiplomasAjustado.csv")
```

```{r}
# A função str nos retorna a estrutura dos dados, com os tipos das variáveis
str(BD_Diplomas)
```

Algumas mudanças iniciais nos dados ainda são interessantes.

- As colunas “DATA_ABERTURA_PROCESSO”,”DATA_ADICAO_BD”,”DATA_LIBERACAO_IMPRESSAO”,”DATA_IMPRESSAO”,”DATA_ENVIO_GABINETE”,”DATA_RETORNO_GABINETE”,”DATA_REGISTRO”,”DATA_INFORMADO_PPG”,”DATA_RETIRADA_PPG” devem ser do tipo "Date"

- Várias colunas categóricas podem ser passadas para "factor".

```{r}
library(lubridate)

colunasTipoData = c("DATA_ABERTURA_PROCESSO","DATA_ADICAO_BD","DATA_LIBERACAO_IMPRESSAO","DATA_IMPRESSAO","DATA_ENVIO_GABINETE","DATA_RETORNO_GABINETE","DATA_REGISTRO","DATA_INFORMADO_PPG","DATA_RETIRADA_PPG")

# Passando as colunas para o formato Date

BD_Diplomas$DATA_ABERTURA_PROCESSO <- as.Date(parse_date_time(BD_Diplomas$DATA_ABERTURA_PROCESSO,"dmy"))

BD_Diplomas$DATA_ADICAO_BD <- as.Date(parse_date_time(BD_Diplomas$DATA_ADICAO_BD,"dmy"))

BD_Diplomas$DATA_LIBERACAO_IMPRESSAO <- as.Date(parse_date_time(BD_Diplomas$DATA_LIBERACAO_IMPRESSAO,"dmy"))

BD_Diplomas$DATA_IMPRESSAO <- as.Date(parse_date_time(BD_Diplomas$DATA_IMPRESSAO,"dmy"))

BD_Diplomas$DATA_ENVIO_GABINETE <- as.Date(parse_date_time(BD_Diplomas$DATA_ENVIO_GABINETE,"dmy"))

BD_Diplomas$DATA_RETORNO_GABINETE <- as.Date(parse_date_time(BD_Diplomas$DATA_RETORNO_GABINETE,"dmy"))

BD_Diplomas$DATA_REGISTRO <- as.Date(parse_date_time(BD_Diplomas$DATA_REGISTRO,"dmy"))

BD_Diplomas$DATA_INFORMADO_PPG <- as.Date(parse_date_time(BD_Diplomas$DATA_INFORMADO_PPG,"dmy"))

BD_Diplomas$DATA_RETIRADA_PPG <- as.Date(parse_date_time(BD_Diplomas$DATA_RETIRADA_PPG,"dmy"))

summary(BD_Diplomas$DATA_ABERTURA_PROCESSO)
```
```{r}
colunasCategoricas <- c("URGENCIA","COLACAO","COTUTELA","CENTRO","PROGRAMA_NIVEL","NOME_CURSO","SEMESTRE_DEFESA","ANO_DEFESA","TITULACAO","TIPO_DOCUMENTO","ORGAO_EXPEDIDOR_E_ESTADO_EMISSAO","NATURAL","MES_NASCIMENTO","NACIONALIDADE","MES_DIPLOMA","SEXO","NIVEL","DOCUMENTO")

BD_Diplomas[colunasCategoricas] <- lapply(BD_Diplomas[colunasCategoricas], as_factor)

sapply(BD_Diplomas, class)

```

## Gerando alguns gráficos sobre o BD

### Consultando o número de diplomas de Mestrado e Doutorado expedidos.

```{r}
ggplot(BD_Diplomas, aes(NIVEL)) +
  geom_bar() +
  ylab("Quantidade") +
  xlab ("Nível acadêmico")
```

### Consultando o número de diplomas pelo sexo da pessoa.

```{r}
ggplot(BD_Diplomas, aes(SEXO)) +
  geom_bar() +
  ylab("Quantidade") +
  xlab ("Sexo")
```
### Consultando o número de diplomas urgentes.

```{r}
ggplot(BD_Diplomas, aes(URGENCIA)) +
  geom_bar() +
  ylab("Quantidade") +
  xlab ("Nível de Urgência")
```
### Consultando o número de diplomas por PPG clusterizadas por centro.

#### CAA

```{r}
graficoCAA = BD_Diplomas %>%
  filter(CENTRO == "CAA") %>%
  group_by(NOME_CURSO) %>%
  summarise(
    quantidade = n()
  )

graficoCAA %>%
  ggplot(aes(x = NOME_CURSO, y = quantidade, label = quantidade)) +
  geom_bar(stat = "identity") +
  geom_label(size = 2) +
  coord_flip()
```

#### CAC

```{r}
graficoCAA = BD_Diplomas %>%
  filter(CENTRO == "CAC") %>%
  group_by(NOME_CURSO) %>%
  summarise(
    quantidade = n()
  )

graficoCAA %>%
  ggplot(aes(x = NOME_CURSO, y = quantidade, label = quantidade)) +
  geom_bar(stat = "identity") +
  geom_label(size = 2) +
  coord_flip()
```


#### CAV

```{r}
graficoCAA = BD_Diplomas %>%
  filter(CENTRO == "CAV") %>%
  group_by(NOME_CURSO) %>%
  summarise(
    quantidade = n()
  )

graficoCAA %>%
  ggplot(aes(x = NOME_CURSO, y = quantidade, label = quantidade)) +
  geom_bar(stat = "identity") +
  geom_label(size = 2) +
  coord_flip()
```


#### CB

```{r}
graficoCAA = BD_Diplomas %>%
  filter(CENTRO == "CB") %>%
  group_by(NOME_CURSO) %>%
  summarise(
    quantidade = n()
  )

graficoCAA %>%
  ggplot(aes(x = NOME_CURSO, y = quantidade, label = quantidade)) +
  geom_bar(stat = "identity") +
  geom_label(size = 2) +
  coord_flip()
```


#### CCEN

```{r}
graficoCAA = BD_Diplomas %>%
  filter(CENTRO == "CCEN") %>%
  group_by(NOME_CURSO) %>%
  summarise(
    quantidade = n()
  )

graficoCAA %>%
  ggplot(aes(x = NOME_CURSO, y = quantidade, label = quantidade)) +
  geom_bar(stat = "identity") +
  geom_label(size = 2) +
  coord_flip()
```

#### CCJ

```{r}
graficoCAA = BD_Diplomas %>%
  filter(CENTRO == "CCJ") %>%
  group_by(NOME_CURSO) %>%
  summarise(
    quantidade = n()
  )

graficoCAA %>%
  ggplot(aes(x = NOME_CURSO, y = quantidade, label = quantidade)) +
  geom_bar(stat = "identity") +
  geom_label(size = 2) +
  coord_flip()
```

#### CCM

```{r}
graficoCAA = BD_Diplomas %>%
  filter(CENTRO == "CCM") %>%
  group_by(NOME_CURSO) %>%
  summarise(
    quantidade = n()
  )

graficoCAA %>%
  ggplot(aes(x = NOME_CURSO, y = quantidade, label = quantidade)) +
  geom_bar(stat = "identity") +
  geom_label(size = 2) +
  coord_flip()
```

#### CCS

```{r}
graficoCAA = BD_Diplomas %>%
  filter(CENTRO == "CCS") %>%
  group_by(NOME_CURSO) %>%
  summarise(
    quantidade = n()
  )

graficoCAA %>%
  ggplot(aes(x = NOME_CURSO, y = quantidade, label = quantidade)) +
  geom_bar(stat = "identity") +
  geom_label(size = 2) +
  coord_flip()
```


#### CCSA

```{r}
graficoCAA = BD_Diplomas %>%
  filter(CENTRO == "CCSA") %>%
  group_by(NOME_CURSO) %>%
  summarise(
    quantidade = n()
  )

graficoCAA %>%
  ggplot(aes(x = NOME_CURSO, y = quantidade, label = quantidade)) +
  geom_bar(stat = "identity") +
  geom_label(size = 2) +
  coord_flip()
```


#### CE

```{r}
graficoCAA = BD_Diplomas %>%
  filter(CENTRO == "CE") %>%
  group_by(NOME_CURSO) %>%
  summarise(
    quantidade = n()
  )

graficoCAA %>%
  ggplot(aes(x = NOME_CURSO, y = quantidade, label = quantidade)) +
  geom_bar(stat = "identity") +
  geom_label(size = 2) +
  coord_flip()
```

#### CFCH

```{r}
graficoCAA = BD_Diplomas %>%
  filter(CENTRO == "CFCH") %>%
  group_by(NOME_CURSO) %>%
  summarise(
    quantidade = n()
  )

graficoCAA %>%
  ggplot(aes(x = NOME_CURSO, y = quantidade, label = quantidade)) +
  geom_bar(stat = "identity") +
  geom_label(size = 2) +
  coord_flip()
```

#### CIN

```{r}
graficoCAA = BD_Diplomas %>%
  filter(CENTRO == "CIN") %>%
  group_by(NOME_CURSO) %>%
  summarise(
    quantidade = n()
  )

graficoCAA %>%
  ggplot(aes(x = NOME_CURSO, y = quantidade, label = quantidade)) +
  geom_bar(stat = "identity") +
  geom_label(size = 2) +
  coord_flip()
```

#### CTG

```{r}
graficoCAA = BD_Diplomas %>%
  filter(CENTRO == "CTG") %>%
  group_by(NOME_CURSO) %>%
  summarise(
    quantidade = n()
  )

graficoCAA %>%
  ggplot(aes(x = NOME_CURSO, y = quantidade, label = quantidade)) +
  geom_bar(stat = "identity") +
  geom_label(size = 2) +
  coord_flip()
```


## TABELA RESUMO DOS DIPLOMAS POR PGG

```{r}
library(DT)

graficoPPG = BD_Diplomas %>%
  group_by(PROGRAMA_NIVEL) %>%
  summarise(
    quantidade = n()
  )

datatable(graficoPPG)

```
